【裁判字號】    98,交簡上,170
【裁判日期】    980923
【裁判案由】    過失傷害
【裁判全文】
臺灣高雄地方法院刑事判決           98年度交簡上字第170號
上  訴  人
即  被  告  甲○○
上列上訴人因過失傷害案件，不服本院中華民國98年5 月5 日97
年度審交簡字第3331號第一審簡易判決（聲請簡易判決處刑案號
：臺灣高雄地方法院檢察署97年度偵緝字第2041號），提起上訴
，本院管轄之第二審合議庭判決如下：
    主  文
原判決撤銷。
甲○○犯過失傷害罪，處有期徒刑貳月，如易科罰金，以新臺幣
壹仟元折算壹日。
    事  實
一、甲○○於民國97年1 月11日上午11時20分許，騎乘車號ZBJ
    ─585 號輕型機車，沿高雄巿三民區○○○路中華地下道慢
    車道由南往北方向行駛，行經中華地下道北端緣石往南30公
    尺處，本應注意車輛行駛時，駕駛人應注意車前狀況，並隨
    時採取必要之安全措施，而依當時天候晴、日間有照明、柏
    油路面乾燥、路面上除有人孔蓋外並無其餘缺陷，視距良好
    ，且依其智識、能力，並無不能注意之情形，竟疏未注意車
    前狀況，適有詹新柱騎乘電動代步車同向行駛在前，亦疏未
    注意在未劃設人行道之道路應靠邊行駛，致甲○○騎乘之上
    開機車前車頭撞及詹新柱所騎乘之電動代步車尾，詹新柱因
    而人車倒地，受有臉部擦傷及撕裂傷、兩膝擦傷、左前臂擦
    傷、蜘蛛網膜下出血及慢性硬腦膜下出血等傷害。甲○○於
    肇事後，留在現場等候前來處理之警員，並於職司偵查犯罪
    之警察知悉其為肇事人之前，即向據報前往處理之員警承認
    為駕駛人，並接受調查裁判。
二、案經詹新柱之配偶丙○○○告訴臺灣高雄地方法院檢察署檢
    察官聲請簡易判決處刑。
    理  由
壹、證據能力部分：
    按被告以外之人於審判外之言詞或書面陳述，除法律有規定
    者外，不得作為證據，刑事訴訟法第159 條第1 項定有明文
    ；被告以外之人於審判外之陳述，雖不符同法第159 條之1
    至159 條之4 之規定，而經當事人於審判程序同意作為證據
    ，法院審酌該言詞陳述或書面陳述作成時之情況，認為適當
    者，亦得為證據。當事人、代理人或辯護人於法院調查證據
    時，知有第159 條第1 項不得為證據之情形，而未於言詞辯
    論終結前聲明異議者，視為有前項之同意，同法第159 條之
    5 第2 項亦有明文。查本判決以下所引傳聞證據，均經被告
    於法院調查證據時，知有第159 條第1 項不得為證據之情形
    ，而未於言詞辯論終結前聲明異議，本院審酌上開證據作成
    時並無不合法定程序之情形，認為適當，依上開說明，應均
    有證據能力。
貳、實體部分：
一、訊據上訴人即被告甲○○就上開過失傷害犯行，於本院審理
    時坦承不諱，且查：
  (一)上開事實，並經告訴人丙○○○於檢察事務官詢問時指證詳
    盡，並有車禍現場照片7 幀（他字卷第16至19頁）、道路交
    通事故調查報告表 (一)、 (二)（他字卷第12至13頁）、道
    路交通事故現場圖（警卷第11頁）在卷可證，堪認屬實。按
    汽車駕駛人應注意車前狀況，並隨時採取必要之安全措施，
    以避免危險之發生，道路交通安全規則第94條第3 項定有明
    文。而依當時天候晴、日間有照明、柏油路面乾燥、路面上
    除有人孔蓋外並無其餘缺陷，視距良好，有前開道路交通事
    故調查報告表 (一)、 (二)存卷可參，依被告之智識、能力
    應無不能注意之情事，詎被告竟未注意車前狀況，及時採取
    必要之煞避措施，致撞及同向行駛在前由被害人詹新柱騎乘
    之電動代步車尾，被告之駕駛行為有過失，灼然至明。再被
    害人確因本件車禍受有事實欄所載之傷害，此有高雄醫學大
    學附設中和紀念醫院診斷證明書1 份、同院97年7 月16日函
    文及所附病歷1 份、並有高雄市立聯合醫院97年7 月7 日函
    文及所附病歷1 份在卷可憑（見他字卷第4 頁、28至140 頁
    ），是被告之過失犯行與被害人上開傷害間，顯有相當因果
    關係。
  (二)按行人應在劃設之人行道行走，在未劃設人行道之道路上應
    靠邊行走，道路交通安全規則第133 條前段、中段，及道路
    交通管理處罰條例第78條第2 款均有明文。被害人騎乘之電
    動代步車，係屬「醫療用電動三輪車」、「動力式輪椅」，
    使用目的及功能有別於一般車輛，應視為行人活動之輔助器
    材，於道路上應遵守一般行人之管制規定，固有高雄市政府
    警察局98年8 月21日高市警交三字第0980047481號函1 份及
    上開道路交通事故調查報告表(一)、(二)（被害人之類別欄係「
    行人」）在卷可證。而系爭中華地下道雖有快車道、慢車道
    （非機車專用道）、及行人地下道（樓梯式），然該行人地
    下道既係屬樓梯式，顯然無法供電動代步車行駛，是本件被
    害人騎乘電動代步車，自應適用上開道路交通安全規則第13
    3 條中段之規定，即被害人可在中華地下道之慢車道行駛，
    然仍應靠邊行駛之，且高雄市政府警察局98年7 月2 日高市
    警交字第0980038325號函、98年8 月21日高市警交三字第09
    80047481號函亦認：醫療用電動三輪車及動力式輪椅行駛中
    華地下道未靠邊行駛，有道路交通管理處罰條例第78條第2
    款之適用，有上開函文2 份在卷可證（見本院卷24至25、36
    頁），而同此認定。再觀道路交通事故現場圖所示：中華地
    下道慢車道寬3 公尺，在中華地下道北端緣石往南約30公尺
    有人孔蓋一個，而現場留有之被害人電動代步車刮痕長1. 4
    公尺，呈東南、西北方向，終點係在中華地下道北端緣石往
    南28.7公里處，距慢車道左方約0.4 公尺處，往東南方1. 4
    公尺之刮痕起點則距慢車道左方約1 公尺處，有上開卷附現
    場圖可證，依上開刮痕偏向慢車道左方之位置，可知被害人
    之電動代步車行駛在中華地下道慢車道確疏未注意靠邊行駛
    之情事，是被告辯稱：被害人因閃避路面人孔蓋向左偏移等
    語，尚屬可採。被害人在未劃設人行道之道路，應靠邊行駛
    （行走）而未靠邊行駛（行走），違反前開規定，對於本件
    交通事故之發生，亦有過失，堪可認定。惟被告之過失責任
    ，已據本院認定如前，則被告過失責任不能因被害人亦有過
    失而解免，附此敘明。
  (三)綜上，本案事證已臻明確，被告犯行洵堪認定，應予依法論
    科。
二、核被告甲○○所為，係犯刑法第284條第1項前段之過失傷害
    罪。又被告於肇事後仍停留於案發現場，並於有偵查犯罪權
    限之機關或公務員僅知犯罪事實，但不知犯罪人前，主動向
    據報前往處理之員警坦承肇事等情，有道路交通事故談話紀
    錄表1 紙附卷可佐，足認被告在其所為過失傷害犯行未被發
    覺之前，即主動向處理員警自首而接受裁判，已符合自首要
    件，爰依刑法第62條前段規定，減輕其刑。
三、原審認被告罪證明確，予以論罪科刑，固非無見；惟查：被
    害人就本件交通事故之發生，亦與有過失，已詳敘如前，原
    審判決就此部分未予認定，尚有未恰，原審判決既有上開可
    議之處，自應由本院予以撤銷改判。爰審酌被告駕駛車輛，
    本應謹慎注意遵守交通規則，以維其他參與道路交通者之安
    全，竟疏未注意車前狀況，隨時採取必要之安全措施，撞擊
    前方由被害人詹新柱所騎乘之電動代步車，致使被害人詹新
    柱受有上開傷害，其行為誠有可議之處，惟念及被告並無前
    科，有台灣高等法院被告前案紀錄表1 份附卷可憑，且犯後
    終能坦承犯行，態度尚可，並考量被害人與被告就本件交通
    事故之過失程度，及被告與被害人間未達成和解等一切情狀
    ，量處如主文第二項所示之刑，並諭知以新臺幣1,000 元折
    算1 日之易科罰金折算標準，以資懲儆。
據上論斷，應依刑事訴訟法第455 條之1 第1 項、第3 項、第36
9 條第1 項前段、第364 條、第299 條第1 項前段，刑法第284
條第1 項前段、第62條前段、第41條第1 項前段，刑法施行法第
1條 之1 ，判決如主文。
本案經檢察官乙○○到庭執行職務。
中    華    民    國    98    年    9     月    23    日
                  刑事第十一庭審判長法  官  黃三友
                                    法  官  林俊寬
                                    法  官  陳億芳
以上正本證明與原本無異。
不得上訴。
中    華    民    國    98    年    9     月    24    日
                                    書記官  林靜慧
附錄本案論罪科刑所適用之法條：
中華民國刑法第284條
因過失傷害人者，處6 月以下有期徒刑、拘役或5 百元以下罰金
，致重傷者，處1 年以下有期徒刑、拘役或5 百元以下罰金。
從事業務之人，因業務上之過失傷害人者，處1 年以下有期徒刑
、拘役或1 千元以下罰金，致重傷者，處3 年以下有期徒刑、拘
役或2 千元以下罰金。


司法院資訊處製作；財團法人民間司法改革基金會備份。
